臺灣高雄地方法院刑事判決　　　　　　 93年度簡上字第849號
上　訴　人
即　被　告　丙○○　男　54歲.
　　　　　　　　　　11樓
選任辯護人　甲○○律師
上列上訴人因違反電信法案件，不服本院高雄簡易庭中華民國93
年10月13日第一審簡易判決（聲請簡易判決處刑案號：臺灣高雄
地方法院檢察署93年度偵字第10743 號），提起上訴，本院管轄
之第二審合議庭依通常程序，自為第一審判決如下：
    主  文
原判決關於丙○○部分撤銷。
丙○○無罪。
    理  由
一、本件聲請簡易判決處刑意旨略以：被告丙○○係高雄市○○○街15號9 樓所有人張明珠之夫，實際管領該屋，案外人戊○○（另移本院併案審理）於民國91年5 月1 日向丙○○承
    租上開房屋，作為非法電台（頻率FM104.6MHZ）之播音室，
    每月租金為新台幣五千元，嗣經警於92年7 月29日在上址搜
    索查獲，經臺灣高雄地方法院檢察署檢察官調查後，因認定
    丙○○不知情，於93年5 月31日以93年度偵字第9129號予以
    不起訴處分確定。詎丙○○於92年7 月29日後已明知上開房
    屋係供非法電台之使用，惟因貪圖租金收入，仍自92年8 月
    間某日起，基於幫助之意思，繼續收受戊○○之租金，將上
    開房屋供戊○○及丁○○（已死亡）二人購置射頻器材後繼
    續使用，經營非法之電台，嗣經交通部電信總局南區電信監
    理站派員測試，得知上開非法電台電波頻率已干擾經主管機
    關核准設立之頻率FM104.9MHZ警察廣播電台，經警持搜索票
    於92年10月17日前往上開房屋再次實施搜索而查獲，並扣得
    激勵器、接收機、功率放大器及電源供應器等物。因認被告
    涉犯電信法第五十八條第一項、刑法第三十條第一項之幫助
    違反電信法罪嫌。
二、按犯罪事實應依證據認定之，無證據不得認定犯罪事實；又
    不能證明被告犯罪者，應諭知無罪之判決，刑事訴訟法第一
    百五十四條第二項、第三百零一條第一項前段分別定有明文
    。而事實之認定，應憑證據，如未能發現相當證據，或證據
    不足以證明，自不能以推測或擬制之方法，以為裁判基礎，
    最高法院40年台上字第86號判例意旨足資參照。再按依刑事
    訴訟法第一百六十一條第一項之規定：檢察官就被告犯罪事
    實，應負舉證責任，並指出證明之方法。因此，檢察官對於
    起訴之犯罪事實，應負提出證據及說服之實質舉證責任。倘
    其所提出之證據，不足為被告有罪之積極證明，或其指出證
    明之方法，無從說服法院以形成被告有罪之心證，基於無罪
    推定之原則，自應為被告無罪判決之諭知，亦有最高法院92
    年台上字第128 號判例要旨足參。又刑法上幫助之行為，須
    有幫助他人犯罪之意思，如無此種故意，基於其他原因，以
    助成他人犯罪之結果，尚難以幫助論，此觀諸最高法院20年
    上字第1022號判例意旨自明。
三、本件公訴人認被告涉犯幫助違反電信法第五十八條第一項犯
    行，無非係以卷附之交通部電信總局南區電信監理站非法電
    台及電波干擾處理報告表、廣播電台電場干擾強度測試表各
    一份、現場照片十張及扣案之混音器、激勵器、CD播放機、
    卡拉OK播放機各一台、分配器二台及耳機一個，資為論罪依
    據。
四、訊據被告固坦承曾自91年5月1日起將高雄市○○○街15號9
    樓（包括樓頂）出租予案外人戊○○之事實，惟堅詞否認有
    何幫助違反電信法之犯行，辯稱：伊以為戊○○要承租上開
    房屋作住家使用，才同意出租，且該房屋交給戊○○使用後
    ，伊從未過問戊○○如何使用，不知道戊○○用來當非法電
    台播音室，也不知道戊○○將該房屋交給丁○○使用，直到
    93 年2月份伊被電信警察找去做筆錄，才知道戊○○違法使
    用上開房屋，旋即與戊○○解約不再出租等語。經查：
（一）證人戊○○於本院審理時到庭證稱：伊向被告承租上開房
      屋時是說要作住家使用，一次租期一年，承租時一次付清
      一年份的租金，第二年（92年）續租時也是一次付清一年
      份租金，92年7 月29日第一次被搜索後並沒有告知被告遭
      搜索一事，後來將該房屋轉交丁○○使用也沒有告訴被告
      ，沒有介紹丁○○與被告見面，伊自始至終都沒有告訴被
      告上開房屋是用來做非法電台播音室，而被告在93年2 月
      被警方傳訊後，認為伊在未告知屋主的情形下把上開房屋
      用來做非法電台，已經違反租約，不但要解約，且拒絕歸
      還尚未到期的租金等語（見本院94年3 月10日審判筆錄）
      ；另證人即92年7 月29日查獲本案之電信警察隊隊員黃文
      祥亦到庭證稱：92年7 月29日到高雄市○○○街15號9 樓
      及樓頂搜索時，屋內並沒有人，查獲後沒有立刻聯絡屋主
      ，直到93年2 月才通知屋主張明珠，通知後被告就與警方
      聯絡等語（見本院94年3 月31日審判筆錄），足認被告辯
      稱以為戊○○承租上開房屋作住家用，不知該房屋經戊○○、丁○○作為非法電台播音室使用，直到93年2 月間經
      警方傳訊後始知悉等語，尚堪採信。
（二）再查，公訴人所提卷附之交通部電信總局南區電信監理站
      非法電台及電波干擾處理報告表、廣播電台電場干擾強度
      測試表各一份、現場照片十張等件及扣案之混音器、激勵
      器、CD播放機、卡拉OK播放機各一台、分配器二台及耳機
      一個等物，均僅能證明案外人戊○○、丁○○曾以上開房
      屋作為非法電台（頻率FM104.6MHZ）播音室，並經電信警
      察隊於92 年7月29日、同年10月17日二度搜索查獲之事實
      ，尚難憑以認定被告確實知悉戊○○、丁○○將上開房屋
      作為非法電台播音室使用，且基於幫助戊○○、丁○○違
      反電信法之犯意，將該房屋出租予戊○○、丁○○使用。
五、綜上所述，被告於92年8 月至同年10月17日之間，固曾將高
    雄市○○○街15號9 樓（包括樓頂）之房屋出租予戊○○使
    用，惟其當時既不知戊○○係將該房屋交給丁○○作為非法
    電台播音室之用，即無基於幫助戊○○、丁○○違反電信法
    之犯意，提供上開房屋予該二人使用之可能，亦即被告提供
    房屋之行為並不構成違反電信法之幫助犯。依上說明，公訴
    人所舉證據不足證明被告有幫助戊○○、丁○○違反電信法
    之故意，此外，復查無其他積極證據足資認定被告確犯公訴
    人所指之幫助違反電信法罪，被告犯罪尚屬不能證明，原審
    疏未詳查，認被告所為涉犯電信法第四十八條第一項、第五
    十八條第三項之罪之幫助犯，而予論罪科刑，尚有未洽。被
    告上訴意旨否認犯行，非無理由，自應由本院將原判決關於
    被告丙○○部分撤銷，並諭知被告丙○○無罪之判決。
六、末按檢察官聲請以簡易判決處刑之案件，經法院認為有第四
    百五十一條之一第四項但書之情形者，應適用通常訴訟程序
    審判之，刑事訴訟法第四百五十二條定有明文。是被告丙○○部分經本院審理後，認應為無罪之諭知，而有刑事訴訟法
    第四百五十一條之一第四項但書第三款之情形，依前揭規定
    ，除應撤銷原審關於被告丙○○部分之判決（至原審共同被
    告陳得村部分未經上訴，業已判決確定）外，應由本院逕依
    通常程序審理後，自為第一審判決，檢察官如不服本判決，
    仍得於法定上訴期間內，向管轄之第二審法院提起上訴，附
    此敘明。
據上論斷，應依刑事訴訟法第四百五十二條、第四百五十一條之
一第四項但書第三款、第四百五十五條之一第一項、第三項、第
三百六十九條第一項前段、第三百六十四條、第三百零一條第一
項前段，判決如主文。
本案經檢察官乙○○到庭執行職務。
中　　華　　民　　國　　94　　年　　5 　　月　　5 　　日
                刑事第六庭    審判長法　官  蔡國卿
                                    法　官  陳君杰
                                    法  官  楊筑婷
以上證明與原本無異。
如不服本判決，應於判決送達後十日內，向本院提出上訴狀。
中　　華　　民　　國　　94　　年　　5 　　月　　5 　　日
                                    書記官  林雯琪
